臺灣屏東地方法院刑事判決　　　　　　　95年度訴字第1155號
公　訴　人　臺灣屏東地方法院檢察署檢察官
被　　　告　甲○○
　　　　　　　　　　　號4樓
　　　　　　　　　　（現因另案執行中）
上列被告因違反毒品危害防制條例案件，經檢察官提起公訴（95
年度毒偵字第1961號），本院判決如下：
    主  文
本件公訴不受理。
    理  由
一、公訴意旨略以：被告甲○○前因施用毒品案件，於民國95年
    1 月17日執行觀察勒戒完畢並釋放，詎仍不知悔改，復於95
    年9 月20日14時40分往前回溯72小時內某時，在不詳處所施
    用第一級毒品海洛因，案經甲○○同意由警採尿送驗後，其
    尿液呈嗎啡陽性反應，而查知上情，因認被告涉犯毒品危害
    防制條例第10條第1 項施用第一級毒品罪罪嫌等語。
二、按已經提起公訴之案件，在同一法院重行起訴者，應諭知不
    受理之判決，且得不經言詞辯論為之，刑事訴訟法第303 條
    第2 款、第307 條分別定有明文。
三、經查：
（一）被告於95年4 月中旬某日起至95年6 月30日止，即因多次
      施用第一級毒品海洛因，經本院以95年度訴字第528 號判
      處有期徒刑10月；而起訴書此部認定被告於95年9 月20日
      14時40分往前回溯72小時內某時施用一次第一級毒品海洛
      因之事實，基於下列理由，應認與前揭施用毒品犯行屬集
      合犯性質，而得評價為一罪：
    1.所謂「集合犯」者，乃指刑事法若干犯罪行為態樣，本質
      上原具有反覆、延續實行之特徵，立法時既予特別歸類，
      定為犯罪構成要件之行為要素，則行為人基於概括之犯意
      ，在密切接近之一定時、地持續實行之複次行為，倘依社
      會通念，於客觀上認為符合一個反覆、延續性之行為觀念
      者，於刑法評價上，即應僅成立一罪。學理上所稱「集合
      犯」之職業性、營業性或收集性等具有重複特質之犯罪均
      屬之（最高法院95年度台上字第1079號判決參照）。
    2.依毒品危害防制條例第2 條第1 項所規定之「毒品」的定
      義，可知毒品，乃具有成癮性、濫用性及對社會危害性之
      麻醉藥品。故施用毒品者，往往因施用毒品具有成癮之特
      性，是反覆成習之施用行為才是構成要件違反之典型與常
      態，單一次之施毒行為毋寧說是例外；準此，「施用」即
      屬此類犯罪之常態，倘認「施用」，為數罪評價，恐與刑
      罰之過度評價禁止原則相悖。基此，於刑法評價上，毒品
      危害防制條例第10條「施用」毒品罪，自應屬上開本質上
      原具有反覆、延續實行之特徵，立法予以特別歸類，定為
      犯罪構成要件之行為要素之「集合犯」之實質一罪。
    3.而本件被告於94年間即因施用毒品而遭觀察勒戒之處遇，
      釋放後，竟又於95年間再行犯下本件，此有臺灣高等法院
      被告全國前案紀錄表1 份在卷可按。故其經過觀察、勒戒
      等戒除毒癮之保安處分助其戒斷毒癮後，猶再犯本件施用
      毒品案件，足見原所據以實施之治療程序，顯然不能收其
      實效；復被告於本院準備程序中亦自承：自95年6 月底至
      9 月20日中間也有在施用，大概4 至5 天施用一次，都是
      在家裡面屏東縣恒春鎮○○里○○路112 巷11弄3 號4 樓
      附近，有上癮（見本院卷96年1 月24日準備程序筆錄），
      更足見被告除施用毒品成癮，而有施用毒品之犯罪倚賴外
      ，亦係基於概括之犯意，而於密切之時、地反覆延續實行
      施用毒品之犯罪，依社會一般客觀上之觀察，符合一個反
      覆、延續性之行為觀念，揆諸前揭說明，被告所為應論以
      「集合犯」型態，而僅得受一次之刑法評價。
（二）查被告基於施用第一級毒品海洛因之犯意，自95年4 月中
      旬某日起至95年6 月30日止，在屏東縣恆春鎮四溝里附近
      之石頭廟，以將海洛因加礦泉水稀釋後以注射針筒注射之
      方式，連續施用第一級毒品海洛因多次。嗣先於95年5 月
      3 日12時30分許，為警在屏東縣恆春鎮四溝里95號旁空地
      查獲；復於95年6 月26日11時30分許，為警在屏東縣恆春
      鎮○○路16號「飛魚客棧」內查獲，並扣得含有第一級毒
      品海洛因成分之注射針筒1 支、其所有供施用第一級毒品
      海洛因所用之注射針筒4 支；再於95年7 月3 日12時30
      分許，為警在屏東縣恆春鎮○○路6 之2 號前查獲，並扣
      得含有第一級毒品海洛因成分之殘渣袋1 個，所涉毒品危
      害防制條例第10條第1 項之施用第一級毒品罪嫌，業經臺
      灣屏東地方法院檢察署檢察官以95年度毒偵字第990 號提
      起公訴，並經本院於95年10月31日以95年度訴字第528 號
      判處有期徒刑10月（尚未確定），此有臺灣屏東地方法院
      檢察署刑案資料查註紀錄表、臺灣高等法院被告前案紀錄
      表及該案判決各1 份附卷可稽。茲被告上開施用第一級毒
      品海洛因之犯行，與本案起訴書所指被告於95年9 月20日
      14 時40 分往前回溯72小時內某時，在不詳處所施用第一
      級毒品海洛因之犯行，具有集合犯之實質一罪關係，係同
      一案件，已如前述。是檢察官於95年12月21日就應屬同一
      案件之施用海洛因事實向本院重行起訴（於95年12月21日
      繫屬本院，有臺灣屏東地方法院檢察署95年12月21日屏檢
      瑞仁95毒偵1961字第4924號函及其上本院收文戳章在卷可
      按），揆諸前揭說明，顯於法未合，爰不經言詞辯論，逕
      諭知不受理之判決。
據上論斷，應依刑事訴訟法第303 條第2 款、第307 條，判決如
主文。
中　　華　　民　　國　　96　　年　　1 　　月　　29　　日
                  刑事第一庭    審判長法  官潘正屏
                                      法  官黃聖涵
                                      法  官羅培毓
以上正本證明與原本無異。
如不服本判決應於收受本判決送達後十日內向本院提出上訴書狀，
其未敘述上訴理由者，並得於提起上訴後十日內向本院補提理由
書狀（均須按他造當事人之人數附繕本）「切勿逕送上級法院」
中　　華　　民　　國　　96　　年　　1 　　月　　29　　日
                                      書記官張儷薾
